【裁判字號】    91,訴,1823
【裁判日期】    920211
【裁判案由】    違反著作權法
【裁判全文】
臺灣臺中地方法院刑事判決                        九十一年度訴字第一八二三號
    公  訴  人  臺灣臺中地方法院檢察署檢察官
    被      告  庚○○  女  三.
                辛○○  男  三.
右列被告等因違反著作權法案件，經檢察官提起公訴（九十一年度偵字第一三三三０
號），本院判決如左：
    主  文
庚○○共同以明知為侵害著作權之物意圖營利而交付之方法侵害他人著作權為常業，
處有期徒刑壹年拾月。扣案如附表壹所示之盜版音樂光碟貳萬柒仟零壹拾柒片、如附
表貳所之盜版音樂光碟玖佰壹拾貳片、如附表所示之盜版影音光碟貳仟壹佰伍拾片
、音樂目錄柒張，均沒收。
辛○○無罪。
    事  實
一、庚○○明知如附表一所示之音樂光碟係未經卯○國際音樂股份有限公司、丑○國
    際音樂股份有限公司、甲○國際企業股份有限公司、辰○唱片音樂股份有限公司
    、己○百代股份有限公司、寅○哥倫比亞音樂股份有限公司、壬○○股份有限公
    司、午○唱片股份有限公司、巳○國際音樂股份有限公司、乙○股份有限公司、
    未○唱片股份有限公司、癸○國際音樂股份有限公司、丁○魅力娛樂事業股份有
    限公司等唱片發行公司授權或同意而擅自重製侵害錄音著作財產權之盜版品，如
    附表二所示之音樂光碟係未經子○國際音樂股份有限公司、丙○歌萊美傳播股份
    有限公司等唱片發行公司授權或同意而擅自重製侵害錄音著作財產權之盜版品，
    及如附表三所示之影音光碟係未經美商迪士尼企業股份有限公司、美商時代丑○
    娛樂公司、美商二十世紀福斯影片股份有限公司、美商美國巳○影片股份有限公
    司、美商新線製作股份有限公司、美商派拉蒙影片股份有限公司等影片發行公司
    授權或同意而擅自重製侵害視聽著作財產權之盜版品，竟基於共同以意圖營利而
    交付以侵害他人著作財產權為常業之犯意聯絡，由庚○○自民國九十年十月一日
    起，以每片十六元之代價，向姓名年籍不詳綽號「臺中文」之成年男子販入不詳
    數量之盜版音樂光碟及影音光碟，並以每月新臺幣（下同）三萬元之代價，僱用
    與其有共同以販售交付盜版光碟為業之犯意聯絡之戊○○（業經本院以九十一年
    度訴字第一００七號刑事判決確定），負責取貨及載運至臺中縣市之各夜市，以
    每片十七元之價格，販售交付予不特定之夜市攤販，公然擺攤陳列販售，每月獲
    利約一、二萬元，庚○○、辛○○與戊○○即藉此為業，恃以維生。嗣於九十一
    年三月七日十八時許，經警持搜索票前往辛○○於九十一年一月十四日向不知情
    之廖德廷承租位於臺中市○○區○○路一六三巷三三之三號作為存放盜版光碟倉
    庫使用之房屋之際，當場查獲戊○○，並扣得如附表一所示之盜版音樂光碟二萬
    七千零一十七片、如附表二所示之盜版音樂光碟九百一十二片、如附表三所示之
    盜版影音光碟二千一百五十片及庚○○所有供銷售盜版光碟使用之音樂目錄七張
    ，因而獲悉上情。
二、案經臺灣臺中地方法院檢察署檢察官自動檢舉簽分偵查起訴。
    理  由
壹、有罪判決部分：
一、訊據被告庚○○，對於右揭時地，向姓名年籍不詳綽號「臺中文」之成年男子，
    販入如附表一、二所示之盜版音樂光碟及如附表三所示之盜版影音光碟不詳數量
    ，並僱用戊○○負責取貨及載運交付與不特定之夜市攤販，公然擺攤陳列販售，
    每月獲利約一、二萬元等情，業經坦認屬實，核與證人戊○○證述情節相符，並
    有扣案如附表一所示之盜版音樂光碟二萬七千零一十七片、如附表二所示之盜版
    音樂光碟九百一十二片、如附表三所示之盜版影音光碟二千一百五十片、音樂目
    錄七張等物為證，被告庚○○自白供述與現有事證相符，應堪置信。按刑法上所
    謂「常業」，指反覆以同種類行為為目的之社會活動之職業性犯罪而言，至於犯
    罪所得之多寡，是否恃此犯罪為唯一之謀生職業，則非所問，縱令兼有其他職業
    ，仍無礙於該常業犯罪之成立，最高法院八十五年度台上第五一０號著有判例。
    被告庚○○販售盜版影音光碟、音樂光碟之時間，達三個多月之時間，販售所得
    每月約一、二萬元，且未經販售之扣案盜版影音光碟、音樂光碟尚有二萬七千零
    一十七片、九百一十二片、二千一百五十片之譜，數量頗鉅，復以被告庚○○並
    僱用證人戊○○載運交付，被告庚○○顯有反覆實施販售盜版光碟，以資牟利營
    生之行為，業與常業犯之構成要件相符合，縱令被告庚○○所得並不足以支應全
    部生活所需，仍無礙於被告庚○○常業犯行之成立。是以，被告庚○○與證人戊○○明知如附表所示之影音光碟、音樂光碟係未經著作權人授權或同意重製之侵
    害著作財產權之盜版品，竟仍意圖營利而販售交付與不特定人，並藉此為業，恃
    以維生之情，應堪認定。本件事證已臻明確，被告庚○○犯行，洵堪認定。
二、被告庚○○與證人戊○○基於共同以販售交付盜版光碟為業之犯意聯絡，明知販
    入之音樂光碟、影音光碟係侵害他人著作財產權之盜版品，竟意圖營利而販售交
    付與不特定之人，僱用證人戊○○負責取貨及載運交付與不特定之攤販公然擺攤
    陳列販售交付與不特定之人，藉以獲取利益，並資以為業，賴以維生，核其所為
    ，係違反著作財產權第九十四條、第九十三條第三款、第八十七條第二款之規定
    。被告庚○○與證人戊○○就前開違反著作權法之行為間，顯有共同以販售盜版
    光碟為業之犯意聯絡及行為分擔，為共同正犯。又被告庚○○一個常業侵害他人
    著作財產權之行為，同時侵害數個著作權人之著作財產權，為想像競合之裁判上
    一罪關係，爰依刑法第五十五條之規定，從一重論處。爰審酌被告庚○○前因違
    反著作權法案件，甫經本院於八十九年九月七日判處有期徒刑一年六月，緩刑五
    年確定，此有臺灣高等法院被告全國前案紀錄表一份在卷可稽，被告庚○○不思
    從事正當行業，獲取生活所需，竟貪圖不法利益，再度於九十年十月間，再度從
    事販售盜版光碟之工作，觸犯刑典，顯然未見悔意，且販售盜版光碟，侵害他人
    之著作財產權，並造成著作人之智慧結晶之戕害，間接危害我國之國際形象，又
    被告庚○○販售之時間達三個月餘，獲益約三至六萬元之譜，再者，扣案之盜版
    品數量頗鉅，惟被告庚○○於犯罪後，坦承犯行，犯後態度良好等一切情狀，量
    處如主文所示之刑。
三、扣案如附表一所示之盜版音樂光碟二萬七千零一十七片、如附表二所示之盜版音
    樂光碟九百一十二片、如附表三所示之盜版影音光碟二千一百五十片、音樂目錄
    七張，係被告庚○○所有，供販售盜版光碟獲利為業所用之物，業經被告庚○○
    供述在卷，爰依刑法第三十八條第一項第二款之規定，併予諭知沒收。
貳、無罪判決部分：
一、公訴意旨略以：被告辛○○與被告庚○○、證人戊○○均明知未經著作權人授權
    重製之著作物，不得散布、持有或交付，竟仍共同基於意圖營利之犯意聯絡及行
    為分擔，自九十年十月初起，由被告庚○○出面以每片十五元至二十三元不等之
    價格，陸續向姓名年籍不詳綽號「臺中文」之男子購入未經卯○國際音樂股份有
    限公司等如附表一、二、三所示著作權人公司授權重製之如附表一、二、三所示
    盜版音樂光碟、影音光碟，繼由證人戊○○載運至臺中縣、市各夜市，以每片十
    六元至二十五元之價格售予不特定小販，其後再由被告辛○○出面收取交易款項
    ，渠等以此方式連續侵害如附表一、二、三所示公司之著作財產權，並以為常業
    ；因認被告辛○○涉有違反著作權法第九十四條、第九十三條第三款、第八十七
    條第二款之侵害著作財產權罪嫌云云。
二、按犯罪事實應依證據認定之，無證據不得推定其犯罪事實；不能證明被告犯罪或
    其行為不罰者，應諭知無罪之判決，刑事訴訟法第一百五十四條、第三百零一條
    第一項分別定有明文。而刑事訴訟法上所謂認定犯罪事實之證據，係指足以認定
    被告確有犯罪行為之積極證據而言，該項證據自須適合於被告犯罪事實之認定，
    始得採為斷罪資料，最高法院二十九年上字第三一０五號著有判例。又認定犯罪
    事實所憑之證據，無論係直接證據或間接證據，其為訴訟上之證明，須於通常一
    般之人均不致有所懷疑，而得確信其為真實之程度者，始得據為有罪之認定，倘
    其證明尚未達到此一程度，而有合理之懷疑存在，復無其他調查途徑可尋，法院
    即應為無罪之判決，最高法院七十六年台上字第四九八六號著有判例。
三、公訴人認被告辛○○涉有前開違反著作財產權之罪嫌，無非係以被告庚○○所供
    ：「辛○○不知伊委託其出面租屋作何使用」等語，已與被告辛○○所辯情節迥
    異，共犯戊○○並指述：「伊負責送貨、收貨，錢的部分由辛○○負責，其並出
    面向廖德廷租屋供作倉庫使用」等語，而被告辛○○使用之000000000
    0號行動電話於戊○○犯案期間，與戊○○使用之0000000000號電話
    有異常之通話往來，有0000000000號電話雙向通聯紀錄在卷可稽，益
    足徵戊○○所述辛○○共犯一節之可採，此外，本件復有盜版音樂光碟三萬四千
    六百二十九片、盜版影音光碟二千三百七十四片、音樂目錄七張扣案可證，及證
    人廖德廷之證述、房屋租賃契約書、判決書各一份在卷可佐等，資為論據。
四、訊據被告辛○○堅持否認有何前開違反著作權法之犯行，辯稱：伊並不知道被告
    庚○○從事販售盜版光碟之事，伊僅係接受被告庚○○委託代為承租臺中市○○
    區○○路一六三巷三三之三號房屋而已，證人戊○○所述情節不實在，伊本身另
    有其他工作，並未曾出面向攤販收取貨款等語，以資為辯。
五、經查：公訴人認被告辛○○參與被告庚○○販售盜版光碟之行為，主要係依據證
    人戊○○之指述，惟證人戊○○於本院審理中到庭則證稱：「被告庚○○是我的
    老闆，我認識被告辛○○。我曾在九十年十月初受僱於被告庚○○，月薪三萬元
    ，負責盜版ＣＤ及ＶＣＤ的收貨及送貨工作，收貨款是誰，我不清楚，而被告辛○○與被告庚○○是姊弟關係，平常這些ＣＤ及ＶＣＤ都放在被告庚○○所租之
    倉庫，我在警詢、檢察官偵查中所述都是實在的，而我是曾聽過跟我拿貨的人『
    阿弟仔』（年籍、住所不詳）說辛○○曾去收貨款，平常是誰去收貨款，我不清
    楚，我負責收貨及送貨，我沒有看過辛○○收貨款，他們因姊弟關係，會有聯絡
    ，倉庫處沒有人在該處，我一直以為倉庫是被告庚○○租的，我只交貨單給庚○○，不曾交過貨款給她。」等語，依據證人戊○○之證述內容觀之，證人戊○○
    並未親自見聞被告辛○○收取販售盜版光碟款項之行為，其所為證述內容，僅係
    轉述間接聽聞他人陳述之傳聞證述，自難據以採信；又證人廖德廷之證述內容及
    房屋租賃契約書，固能證明查獲地點確係被告辛○○所出面承租，然被告辛○○
    承租系爭房屋提供被告庚○○作為存放盜版光碟之倉庫使用之情，被告辛○○知
    情與否，仍應有其他佐證，始足以認定，單純承租房屋之事，尚不足以作為認定
    被告辛○○有共同參與販售盜版光碟之行為，而依據通聯紀錄，雖可明瞭被告辛○○與證人戊○○間交往頻繁之情形，但被告辛○○與證人戊○○間之通話內容
    是否即係聯絡販售盜版光碟之事，則不可得知，尚難僅憑承租房屋及電話通聯紀
    錄據以推認被告辛○○即有參與共同販售盜版光碟之犯意聯絡及行為分擔；至於
    扣案之盜版光碟及音樂目錄，亦係被告庚○○所有，供為販售盜版光碟所用之物
    ，亦難憑以認定被告辛○○之犯行。本院經審理結果，認為以現有事證據以認定
    被告辛○○前開違反著作權法之犯行尚有未足，此外，卷內復查無其他積極證據
    足資證明被告辛○○有何違反著作權法之行為，其前揭犯罪應屬不能證明，揆諸
    首揭規定及判例意旨，爰為無罪判決之諭知。
據上論斷，應依刑事訴訟法第二百九十九條第一項前段、第三百零一條第一項，著作
權法第九十四條，刑法第十一條前段、第二十八條、第五十五條、第三十八條第一項
第二款，判決如主文。
中      華      民      國      九十二      年    二    月     十一     日
                                臺灣臺中地方法院刑事第六庭
                        法  官  巫淑芳
右正本證明與原本無異。
如不服本判決，應於送達後十日內向本院提出上訴狀 （須附繕本） ，上訴於台灣高
法院台中分院。
                                        書記官
中      華      民      國      九十二      年    二    月     十一     日
附錄論罪科刑法條
著作權法第八十七條：
有下列情形之一者，除本法另有規定外，視為侵害著作權或製版權：
一、以侵害著作權人名譽之方法利用其著作者。
二、明知為侵害著作權或製版權之物而散布或意圖散布而陳列或持有或意圖營利而交
    付者。
三、輸入未經著作財產權人或製版權人授權重製之重製物或製版物。
四、未經著作財產權人同意而輸入著作原件或其重製物者。
五、明知係侵害電腦程式著作財產權之重製物而仍作為直接營利之使用者。
著作權法第九十三條：
有下列情形之一者，處二年以下有期徒刑，得併科新台幣十萬元以下罰金：
一、侵害第十五條至第十七條規定之著作人格權者。
二、違反第七十條規定者。
三、以第八十七條各款方法之一侵害他人之著作權者。
著作權法第九十四條：
以犯第九十一條、第九十二條或第九十三條之罪為常業者，處一年以上有期徒刑，得
併科新台幣四十五萬元以下罰金。


司法院資訊處製作；財團法人民間司法改革基金會備份。
